【裁判字號】    90,上訴,1386
【裁判日期】    901227
【裁判案由】    毒品危害防制條例
【裁判全文】
臺灣高等法院臺南分院刑事判決              九十年度上訴字第一三八六號   Ｃ
      上  訴  人
      即  被  告  甲  ○  ○
      選任辯護人  卓  平  仲
右上訴人因毒品危害防制條例案件，不服臺灣臺南地方法院九十年度訴字第七四五號
中華民國九十年九月四日第一審判決（起訴案號：臺灣臺南地方法院檢察署九十年度
偵字第三五八號），提起上訴，本院判決如左：
      主      文
原判決關於轉讓第二級毒品及定執行刑部分撤銷。
甲○○連續轉讓第二級毒品，累犯，處有期徒刑壹年。
其他上訴駁回。
駁回部分所處有期徒刑拾壹年。扣案之第一級毒品海洛因拾伍包（合計淨重拾貳點伍
肆公克、包裝重點捌柒公克，純度拾肆點拾壹％，純質淨重肆點貳捌公克）、第
二級毒品安非他命拾包（總淨重拾玖點肆公克、包裝重貳點柒伍公克，平均純度
捌拾柒點伍％）及第三級毒品氟硝西泮（俗稱FM２）貳拾顆均沒收銷燬之，分裝夾鍊
袋壹大包計拾柒只、藥勺支均沒收之。與撤銷部分所處有期徒刑壹年。應執行有
期徒刑拾壹年陸月，扣案之第一級毒品海洛因拾伍包（合計淨重拾貳點伍肆公克、包
裝重點捌柒公克，純度拾肆點拾壹％，純質淨重肆點貳捌公克）、第二級毒品安
非他命拾包（總淨重拾玖點肆公克、包裝重貳點柒伍公克，平均純度捌拾柒點伍
％）及第三級毒品氟硝西泮（俗稱FM２）貳拾顆均沒收銷燬之；分裝夾鍊袋壹大包計
拾柒只、藥勺支均沒收之。
      事      實
一、甲○○於民國（下同）八十四年間，曾因違反藥事法等案件，經臺灣臺中地方法
    院判處有期徒刑五月確定，於八十五年九月十八日執行完畢，猶不知悔改，又意
    圖販賣而持有第一級毒品海洛因、第二級毒品安非他命、第三級毒品氟硝西泮（
    Flunitrazepam,俗稱FM２），嗣於九十年二月十四日下午十三時許，在台南縣白
    河鎮○○路運動公園前，持有海洛因一小包（含袋重０．九八公克）擬售予綽號
    「貓仔義」，因未遇「貓仔義」於上車要離去前為警查獲，繼於同日下午十四時
    許，前往其與乙○○（另案審結）住於台南縣後壁鄉頂安村頂寮十七號二樓之同
    居住處臥室內，查獲第一級毒品海洛因十四包（含袋重十六．二九公克合計十五
    包驗後淨重十二．五四公克）、第二級毒品安非他命十三包（含袋重二二．一八
    公克，驗後淨重十九．四三公克）、第三級毒品氟硝西泮（Flunitrazepam,俗稱
    FM ２）二十顆、藥勺三支、分裝夾鍊袋一大包共三十七只、注射針筒二支、磅
    秤一台等物。
二、甲○○復另行起意，於九十年二月十四日或之前九十六小時內，在台南縣後壁鄉
    頂安村頂寮十七號二樓之同居住處臥室內，先後三次無償轉讓第二級毒品安非他
    命予乙○○施用，嗣於前開時地為警查獲二人同居之臥室內藏有毒品而查悉上情
    。
三、案經台南縣警察局移送台灣台南地方法院檢察署檢察官偵查起訴。
      理      由
甲、撤銷部分（即轉讓第二級毒品部分）：
    一、訊據上訴人即被告甲○○對於上開時、地先後三次轉讓第二級毒品安非他命
        予乙○○施用之事實，已於偵查、原審及本院審理中，坦白承認，核與乙○○供述之情節相符，且乙○○於為警查獲時經採其尿液送驗結果，確有甲基
        安非他命陽性反應，亦有台南縣衛生局九十年三月一日之尿液檢驗成績書一
        紙在卷可稽（附於偵查卷第十六頁），並有前開扣案安非他命在卷可參，被
        告之自白與事實相符，犯行應可採信。
    二、查被告轉讓第二級毒品安非他命予乙○○施用，核其所為，係犯毒品危害防
        制條例第八條第二項之轉讓第二級毒品罪。其先後三次轉讓之犯行，時間緊
        接，犯意概括，所犯之犯罪構成要件相同，應依連續犯以一罪論，並加重其
        刑，又被告於八十四年間，曾因違反藥事法等案件，經臺灣臺中地方法院判
        處有期徒刑五月確定，於八十五年九月十八日執行完畢，有台灣高等法院被
        告全國前案紀錄表在卷可參，其於五年之內再犯本件有期徒刑以上之罪，為
        累犯，應遞加重其刑。
    三、原審予以論罪科刑，固非無見，惟查被告先後三次轉讓第二級毒品安非他命
        予乙○○施用，原審未依連續犯論處尚有未合，被告上訴意旨，認原審此部
        分量刑太重，固不足取，惟原判決此部分既有可議，自應由本院撤銷改判，
        爰審酌被告犯罪之動機、目的、手段、及其犯罪後之態度等一切情狀，量處
        有期徒刑壹年。又原判決此部分雖由被告上訴，但因適用法規不當，本院自
        得諭知較重於原審判決之刑，並予敘明。
乙、駁回部分（即意圖販毒而持有部分）：
一、訊據上訴人即被告甲○○固不否認有於右揭時地從伊身上及住處起獲如事實欄所
    扣之物品，惟矢口否認有何意圖販賣而持有之犯行，辯稱：伊因自己施用量很大
    ，所以一次買受，均供自己吸用，並無販賣的意圖。磅秤是由屋內儲藏室取出，
    已不能使用，分裝夾鍊袋、藥勺用來分裝係為攜帶方便及控制自己的施用量，至
    於查獲有第一級、第二級、第三級毒品，則係為了降低自己成癮性之故，並非意
    圖販賣等語。惟查：
（一）被告係於九十年二月十四日，在台南縣白河鎮○○路運動公園前持有海洛因一
      小包擬售予綽號「貓仔義」，因未遇「貓仔義」而未達成交易，嗣於上車要離
      去前為警查獲，隨後即至其位於台南縣後壁鄉頂安村寮十七號二樓之住處搜索
      查獲如事實欄所示之物品等情，除經被告於偵查中自認外，並有搜索扣押證明
      筆錄、扣押書一紙附於警卷可證，並經證人乙○○到庭證述無訛，而上開自被
      告身上及其居住處所查獲之白粉二十八包，其中十五包確均含第一級毒品海洛
      因（合計淨重十二．五四公克、包裝重三．八七公克，純度三十四．十一％，
      純質淨重四．二八公克）、另十三包確係含第二級毒品安非他命（總淨重十九
      ．四三公克、包裝重二．七五公克，平均純度八十七．五％），及不明藥丸二
      十顆，確係含有第三級毒品氟硝西泮（俗稱FM２）乙節，有法務部調查局九十
      年四月二十五日000000000編號鑑定通知書、內政部警政署刑事警察
      局九十年三月廿二日刑鑑字第二八０九六號鑑驗通知書、九十年三月十五日刑
      鑑字第三五八一七號鑑驗通知書各乙紙附卷可稽（附於偵查卷、第七頁、第九
      頁、第十一頁），是前揭扣案物品確係為被告甲○○所有之物，堪可認定。
（二）被告對上開查扣毒品等之來源與用途之供述，數易其詞，於警局訊問時係供稱
      ：「警方所查扣之毒品是我購買來吸食、注射的，另分裝工具是我將買來的毒
      品分開包裝利於攜帶」等語（警訊卷九十年二月十四日偵訊筆錄），於檢察官
      初訊時反覆辯稱：「這些東西是我朋友綽號【小驢子】所有。後改稱：扣案東
      西都是我所有．．。再改稱：是朋友寄放的。．．【小驢子】是我朋友，在今
      日上午九時由台北下來找我，將東西放在我那裏，他要帶女朋友出去玩。我將
      毒品放在梳粧台抽屜裏並上鎖，他用旅行袋交給我。我知道是毒品」（偵查卷
      第十三頁背面、第十四頁）。於檢察官複訊時，卻又供稱：「磅秤是在儲藏室
      查獲，不是我的，是向別人借的，．．扣案物品均是我的，用來供自己施用的
      」等語（偵查卷第五十六頁背面、第五十七頁背面）。其後於原審審理時又以
      前詞置辯而供稱：「磅秤是我在儲藏室找到的，我把它放在我梳妝台下，只是
      拿來玩玩，這磅秤是不能用的，．．我都是用吸管來分裝，依我的用量來分裝
      ，因我怕我吸過量」，本院改稱：「磅秤是乙○○堂兄丙○○用以秤中藥用，
      因老舊棄置屋內不用，故放於屋內，非伊所有」等語（詳原審卷第五十二頁、
      第五十三頁、本院九十年十一月八日聲請狀），其供述已難採信，況被告既供
      稱伊無法與「小驢子」連絡也不知其真實姓名資料，然「小驢子」竟一人獨自
      將大批毒品自台北運至台南而放置在被告住處，苟若係出遊又何須如此攜帶大
      批毒品？又「小驢子」既非台南縣巿之人又如何可能以一人之力持以販賣？又
      其若係以吸管分裝，又如何知悉分裝之重量以控制勿過量？至其所稱磅秤是乙○○堂兄丙○○用以秤中藥用，因老舊棄置屋內不用，故放於屋內，復經丙○○於本院審理時堅決否認（詳本院九十年十一月二十二日訊問筆錄），是其所
      供情節均與常情有違，參以證人乙○○亦供稱：上開查扣物均在被告梳妝台的
      抽屜內及梳妝台下面查獲的（詳原審卷第三十七頁），至辯護人以被告如此反
      覆其詞的供述係因「其混食安非他命及海洛因二種毒品因藥性發作在緊張、焦
      慮、妄想之意識下所為」云云，苟若所辯情節屬實，則被告所供述之情節理應
      顛三倒四、吞吞吐吐始合常理，而非如上開筆錄所載「避重就輕」之情節，俟
      機逃避自己的責任，是其上開所辯，均屬飾詞，殊不足採。
（三）按第一級毒品海洛英及第二級毒品安非他命價格昂貴，購入後如久未吸用，易
      受潮而影響施用品質，於被告住處所查獲之上開各種毒品數量甚多，絕非短期
      內其身體所得負荷之全部施用量，被告應無僅為自己施用而購入存放之理。何
      況被告自承：我有施用第一級毒品海洛因，於九十年二月十三日吸食，只有這
      一次（偵查卷第五十四頁背面）。．．有施用第二級毒品安非他命，自九十年
      二月中旬開始，至被查獲日（九十年二月十四日）共吸食一、二次等語（偵查
      卷第五十八頁）。則以其供認之施用量及施用之次數以觀，亦無一次購買大批
      毒品之必要。參以證人乙○○證稱：被告曾向伊借錢，且所住居之房子為伊父
      所有，生活費大部分由伊負擔（詳原審卷第三十六頁、本院九十年十一月八日
      訊問筆錄），被告在所得收入無多之情況下應無花鉅資購買上開大量毒品存放
      己處供自己吸用之理。
（四）又查獲物品除上開第一級毒品海洛因、第二級毒品安非他命及第三級毒品氟硝
      西泮外，尚有分裝夾鍊袋一大包共三十七個、磅秤一台、分裝用藥勺二只等物
      ，在在均是販賣毒品所用之物，且上開磅秤依被告所供原係置放於儲藏室，經
      被告取出放於臥室置放毒品之梳妝台下，亦據被告供認明確且經證人乙○○證
      述無訛，均如前述，足見被告取出磅秤之目的即在分裝毒品之用，否則以磅秤
      體積不小，實無取出占用空間本已狹小之梳妝台下，且置放已一段時日（證人
      乙○○同上筆錄）之理。
（五）綜上所述，足見被告所辯：查扣之毒品供自己施用，而分裝器材係為攜帶方便
      及控制自己的施用量，非擬分裝出售，並無販賣的意圖，均屬避重就輕之詞，
      洵無足取。故本件事證明確，被告犯行堪以認定，應依法論科。
二、查被告意圖販賣而持有第一級毒品海洛因、第二級毒品安非他命、第三級毒品氟
    硝西泮（Flunitrazepam,俗稱FM２），核其所為，係犯毒品危害防制條例第五條
    第一項、第二項、第三項之意圖販賣而持有第一級毒品罪、第二級毒品罪、第三
    級毒品罪。被告以一行為觸犯同條例第五條第一項、第二項、第三項之三罪名，
    為想像競合犯，應依刑法第五十五條前段從一重之意圖販賣而持有第一級毒品罪
    論處。又被告於八十四年間，曾因違反藥事法等案件，經臺灣臺中地方法院判處
    有期徒刑五月確定，於八十五年九月十八日執行完畢，有台灣高等法院被告全國
    前案紀錄表在卷可參，其於五年之內再犯本件有期徒刑以上之罪，為累犯，應依
    法加重其刑。扣案之第一級毒品海洛因十五包（合計淨重十二．五四公克、包裝
    重三．八七公克，純度三十四．十一％，純質淨重四．二八公克）、第二級毒品
    安非他命十三包（總淨重十九．四三公克、包裝重二．七五公克，平均純度八十
    七．五％），及第三級毒品氟硝西泮（俗稱FM２）二十顆，分屬毒品危害防制條
    例第二條第二項所定之第一級毒品、第二級毒品、第三級毒品，不問屬於被告與
    否，爰依毒品危害防制條例第十八條第一項前段之規定沒收銷燬之。又扣案之分
    裝夾鍊袋三十七只、藥勺三支，為供被告犯罪預備所用之物，且為被告所有，亦
    據被告供述在卷，爰依刑法第三十八條第一項第二款之規定宣告沒收。至扣案注
    射針筒非本罪所用之物、磅秤非被告所有之物，依法無從沒收，併此明。
三、原審審理結果，認被告此部分犯行，罪證明確，適用毒品危害防制條例第五條第
    一項、第二項、第三項、第十八條第一項前段、，刑法第十一條前段、第五十五
    條、第四十七條、第三十八條第一項第二款並審酌被告犯罪之動機、目的、手段
    、所意圖販賣而持有之毒品數量、及毒品具有成癮性，施用後失其正常思考、判
    斷、工作及生活之能力，嚴重危害國人身體健康，進而造成家庭失和、社會治安
    敗壞，影響甚鉅，及其犯罪後之態度等一切情狀，量處有期徒刑拾壹年，並將上
    述扣案之毒品等物，依法宣告沒收，認事用法，均無不當，量刑亦稱妥適，被告
    上訴意旨，否認犯罪，指摘原判決此部分不當，為無理由，應予駁回。
丙、被告所犯轉讓第二級毒品罪與意圖販賣而持有毒品罪，二罪間，犯意各別，罪名
    互異，應予分論併罰。並就意圖販賣而持有毒品罪之駁回部分所處有期徒刑拾壹
    年。扣案之第一級毒品海洛因拾伍包（合計淨重拾貳點伍肆公克、包裝重點捌
    柒公克，純度拾肆點拾壹％，純質淨重肆點貳捌公克）、第二級毒品安非他命
    拾包（總淨重拾玖點肆公克、包裝重貳點柒伍公克，平均純度捌拾柒點伍％
    ）及第三級毒品氟硝西泮（俗稱FM２）貳拾顆均沒收銷燬之，分裝夾鍊袋壹大包
    計拾柒只、藥勺支均沒收之。與撤銷之轉讓第二級毒品罪部分所處有期徒刑
    壹年。定其應執行有期徒刑拾壹年陸月，扣案之第一級毒品海洛因拾伍包（合計
    淨重拾貳點伍肆公克、包裝重點捌柒公克，純度拾肆點拾壹％，純質淨重肆
    點貳捌公克）、第二級毒品安非他命拾包（總淨重拾玖點肆公克、包裝重貳
    點柒伍公克，平均純度捌拾柒點伍％）及第三級毒品氟硝西泮（俗稱FM２）貳拾
    顆均沒收銷燬之；分裝夾鍊袋壹大包計拾柒只、藥勺支均沒收之。
據上論斷，應依刑事訴訟法第三百六十八條、第三百六十九條第一項前段、第三百六
十四條、第二百九十九條第一項前段、毒品危害防制條例第八條第二項、刑法第五十
六條、第四十七條、第五十一條第五款，判決如主文。
本案經檢察官劉得鉦到庭執行職務。
中    華    民    國      九十      年      十二      月      二十七    日
                      臺灣高等法院臺南分院刑事第六庭
                                      審判長法官  楊    明    章
                                            法官  徐    宏    志
                                            法官  戴    勝    利
右正本證明與原本無異。
如不服本判決，應於判決送達後十日內向本院提出上訴狀，其未敘述理由者並應於提
出上訴狀後十日內向本院補提理由書（應附繕本)。
                                      法院書記官  吳    銘    添
中    華    民    國      九十      年      十二      月      二十八    日
附錄：本判決論罪科刑法條：
毒品危害防制條例第五條：意圖販賣而持有第一級毒品者，處無期徒刑或十年以上有
                        期徒刑，得併科新臺幣七百萬元以下罰金。
                        意圖販賣而持有第二級毒品者，處五年以上有期徒刑，得
                        併科新臺幣五百萬元以下罰金。
                        意圖販賣而持有第三級毒品者，處三年以上十年以下有期
                        徒刑，得併科新臺幣三百萬元以下罰金。
毒品危害防制條例第八條第二項：轉讓第二級毒品者，處六月以上五年以下有期徒刑
                              ，得併科新臺幣七十萬元以下罰金。


司法院資訊處製作；財團法人民間司法改革基金會備份。
